臺灣高等法院臺中分院刑事判決　　　　　　民國九十年度交上易字第二○一六號
　　上　訴　人
　　即　被　告　丁○○○
　　選任辯護人　林見軍
右上訴人因過失傷害案件，不服臺灣彰化地方法院中華民國九十年八月一日第一審判
決（民國九十年度交易字第一一八號，起訴案號：臺灣彰化地方法院檢察署民國九十
年度偵字第四九七號），提起上訴，本院判決如左：
    主      文
原判決撤銷。
丁○○○因過失傷害人，處拘役伍拾日，如易科罰金，以佰元折算壹日。
    事      實
一、丁○○○於民國八十九年七月三十一日下午六時許，駕駛車牌號碼ＱＣ─九四一
    二號自用小客車，內載其十二歲之子陳映（七十七年八月二十六日生），沿彰化
    市○○○路四七四巷，由東往西方向行駛，至同巷十六號前路邊停車，其子欲開
    啟左後車門下車時，原應注意督促其子注意行人、車輛，並讓其先行後再開啟車
    門，而依當時情形，又無不能注意之情事，竟疏於注意，致其子貿然開啟車門，
    適有丙○○騎乘車牌號碼ＫＸＣ─八九六號機車，由後快速駛來，亦疏未注意路
    前狀況，突見前車車門開、閉，已閃避不及，當場撞上丁○○○之自用小客車左
    後車門內側邊緣處，致丙○○人車倒地後，受有左側尺骨骨折、左側鎖骨骨折，
    右側髖關節脫臼等傷害。
二、案經丁○○○自首及被害人丙○○訴請臺灣彰化地方法院檢察署檢察官偵查起訴
    。
    理      由
一、訊據被告丁○○○，坦承右開時、地與被害人丙○○發生車禍之事實，惟矢口否
    認有何過失，辯稱：其子當時已關閉車門，係被害人騎機車車速過快，為閃避對
    向來車，不慎撞及其車門外側云云。然查，右揭事實已據被害人丙○○於原審偵
    審中及本院審理中指訴綦詳，核與證人甲○○證述之情節大致相符。又證人即到
    現場處理本件事故之員警吳呈益，於原審及本院審理中結證稱：「機車當時是撞
    到車門之內側，車門內側受損之情形並不是很嚴重，車門被撞後有變形，我有試
    過沒辦法關上，後車門受損後有波及前、後車門中間的樑柱，所以我才在紀錄表
    內標明代號「２Ｌ」之前車門也有受損，事實上就是指樑柱。」等語；原審及本
    院均諭知被告、告訴人及證人均至法院門口檢視肇事車輛後，證人又證稱：「再
    經檢視，中樑部分確實有受損，有凹陷但無括痕。」、「中樑是被撞擠變形，因
    沒有括痕所以不是關上車門後被衝撞的。」等語，由上揭被告車輛受損情形，足
    可認本件應係被告車門未全然關上前，告訴人撞及車門而肇事。按車輛行駛時，
    於路邊停車，欲開啟車門時，應注意行人、車輛並讓其先行，此道路交通安全規
    則第一百十二條第十五款前段定有明文；被告若確實督促其子於下車前，注意有
    無來車接近、待車輛通過後始開起車門，則應不致發生本件事故，被告應有過失
    ；此外，復有道路交通事故調查報告表及診斷證明書一紙在卷可稽。另被告過失
    行為，核與被害人之受傷間，具有相當因果關係，至被害人騎乘機車，疏未注意
    路前狀況，雖亦與有過失，但被告之過失責任，仍不能因此而解免，被告犯行應
    可認定。又證人乙○○雖證稱，被害人之機車係撞到車子之外面，而非車子之裡
    面。惟查證人自稱「我係聽到聲音以後才出來，車禍當時之情形不清楚」，則其
    既未看到車禍當時情形，如何能知機車撞到汽車何處，是該證人之證言，顯不足
    採信，不足為被告有利之證據，併此敘明。
二、核被告所為，係犯刑法第二百八十四條第一項前段之過失傷害罪。被告於犯罪未
    發覺前，向警員吳呈益自承肇事，業據證人吳呈益結證屬實，應依自首規定減輕
    其刑。原審以被告罪證明確，予以論科刑，原無不合。惟查被告係自首，原判決
    疏未論及，尚有未洽，又本件車禍之發生，雙方均有過失，原判決疏未敘明，亦
    有未當，被告上訴意旨否認犯罪，雖無理由，惟原判決既有上開可議之處，自屬
    不能維持，應由本院將原判決撤銷改判。爰審酌被告犯罪之動機、目的、手段、
    犯後態度，所生危害及雙方均有過失等一切情狀，量處以拘役五十日，併依修正
    後之刑法第四十一條規定，諭知易科罰金之折算標準。
據上論斷，應依刑事訴訟法第三百六十九條第一項前段、第三百六十四條、第二百九
十九條第一項前段，刑法第二百八十四條第一項前段、第六十二條、第二條第一項前
段，修正後刑法第四十一條第一項，罰金罰鍰提高標準條例第一條前段、第二條，判
決如主文。
本案經檢察官戊○○到庭執行職務。
中      華      民      國      九十一  年      一      月      廿九    日
                                臺灣高等法院臺中分院交通法庭
                                    審判長法  官　袁　從　楨
  法　官　郭　同　奇
                                          法　官　胡　森　田
右正本證明與原本無異。
不得上訴。
                                          書記官  王　瑩　澤
中      華      民      國      九十一  年      一      月      三十    日
                                                                        Ａ
